臺灣雲林地方法院刑事判決
111年度易字第495號
公  訴  人  臺灣雲林地方檢察署檢察官
被      告  馬啓民


上列被告因竊盜案件，經檢察官提起公訴（111年度偵字第4079
號），被告就被訴事實為有罪陳述，本院依簡式審判程序判決如
下：
    主  文
馬啓民犯附表編號1至3「罪名、宣告刑及沒收」欄所示之罪，各
處附表編號1至3「罪名、宣告刑及沒收」欄所示之刑及沒收。應
執行有期徒刑拾月，如易科罰金，以新臺幣壹仟元折算壹日。沒
收部分併執行之。
    事  實
一、馬啓民意圖為自己不法之所有，分別為下列犯行：
  ㈠基於侵入住宅竊盜之犯意，於民國111年4月25日3時32分許，
    騎乘懸掛車牌號碼000-000號普通重型機車（原車牌號碼為0
    00-0000號，竊取車牌部分業經檢察官為不起訴處分），前
    往至林芝妍之雲林縣○○鄉○○村○○路00號店面兼住宅，以自備
    鑰匙開啟上開店面兼住宅之鋁門門鎖（未毀損）後侵入，徒
    手竊取林芝妍所有佩掛在供奉神像上之金牌2面（價值共約
    新臺幣〔下同〕15,000元）、紅包袋內的現金4000元、零錢包
    （內含300元零錢）1個、名片盒（內含300元零錢）1個、皮
    包（內含300元零錢、機車行照1張）1個、現金3100元，得
    手後騎乘上開機車離去。
  ㈡基於竊盜之犯意，於111年5月1日2時35分許，騎乘懸掛車牌
    號碼000-000號普通重型機車（原車牌號碼為000-0000號）
    ，前往雲林縣○○鄉○○00號旁天聖宮，以自備鑰匙開啟上開宮
    廟之門鎖（未毀損）進入，使用上開宮廟內之令旗、自備的
    雙面膠為工具，黏取天聖宮管理人張村周管領、佩掛在供奉
    神像上之金牌4面（價值共約54,240元，已發還），及徒手
    竊取香油錢1500元，得手後騎乘上開機車離去。
  ㈢基於攜帶兇器竊盜之犯意，於111年5月9日13時許，騎乘車牌
    號碼000-0000號普通重型機車，前往雲林縣○○市○○路00號聖
    玄宮，持客觀上足供兇器使用之宮廟內之剪刀剪斷金牌、銀
    牌的錬子、紅包袋的紅線，竊取聖玄宮總務人員莊欣樺管領
    之金牌1面、銀牌1面（價值共約15,000元，已發還）、紅包
    袋內之現金3600元，得手後騎乘上開機車離去。
二、嗣為警於111年5月10日7時15分許，持本院核發之搜索票，
    至雲林縣○○市○○路000巷00號馬啓民住處搜索，當場扣得金
    牌9面、林內濟公總堂紀念幣1枚、金虎爺項錬1條（部分贓
    物尚未尋得失主，由警持續追查）、釣魚線1批、雙面膠1個
    等物，方循線查悉上情。
三、案經林芝妍訴由雲林縣警察局斗六分局報告臺灣雲林地方檢
    察署檢察官偵查起訴。
    理  由
一、程序方面：
    本案被告馬啓民所犯之罪，非死刑、無期徒刑、最輕本刑為
    3年以上有期徒刑之罪，或高等法院管轄第一審之案件，被
    告於準備程序中，就前揭被訴事實為有罪之陳述，經告以簡
    式審判程序之旨，並聽取被告與公訴人之意見後，本院爰依
    刑事訴訟法第273條之1第1項規定，裁定本案行簡式審判程
    序。
二、證據名稱：
  ㈠證人即告訴人林芝妍警詢之證述（警卷第31至33、35至37、3
    9至40頁）
  ㈡證人即被害人張村周警詢之證述（警卷第21至23、25至26頁
    ）
  ㈢證人即被害人莊欣樺警詢之證述（警卷第27至29頁）
  ㈣雲林縣警察局斗六分局搜索、扣押筆錄、扣押物品目錄表各1
    份、贓物認領保管單2份（警卷第47至53、57至59頁）
  ㈤監視器錄影畫面擷圖暨現場、扣案物、被告、機車、衣服照
    片共56張（警卷第61至117頁）
  ㈥本院111年度聲搜字第188號搜索票1張（警卷第45頁）、扣案
    物照片5張（偵卷第79至83頁）
  ㈦車輛詳細資料報表2份（警卷第135至137頁）
  ㈧告訴人林芝妍之雲林縣警察局斗六分局林內分駐所受（處）
    理案件證明單、受理各類案件紀錄表（警卷第139、145頁）
  ㈨被害人張村周之雲林縣警察局斗六分局林內分駐所受（處）
    理案件證明單、受理各類案件紀錄表（警卷第141、143頁）
  ㈩被告之自白（警卷第7至14、15至16頁，偵卷第15至17、67至
    69頁，本院卷第87至92、95至101頁）
三、論罪科刑：
　㈠核被告就事實欄一㈠所為，係犯刑法第321條第1項第1款之侵
    入住宅竊盜罪；就事實欄一㈡部分，係犯刑法第320條第1項
    之竊盜罪；就事實欄一㈢所為，係犯刑法第321條第1項第3款
    之攜帶兇器竊盜罪。起訴意旨認事實欄一㈠被告係犯刑法第3
    20條第1項之普通竊盜罪嫌，惟告訴人林芝妍警詢時稱：我
    都居住在裡面等語（警卷第36頁），業已該當於侵入住宅竊
    盜罪之構成要件，而檢察官於準備程序當庭變更起訴法條及
    罪名，本院亦當庭告知被告所為可能涉犯前開加重竊盜罪嫌
    ，併此敘明。
　㈡被告所犯3次竊盜行為之時間、地點、標的物均可分，堪認係
    出於不同犯意之數行為，應分論併罰。　
　㈢爰審酌被告不思以正當管道獲取所需財物，為圖一己私慾，
    即漠視法令規定，而為上開竊盜、加重竊盜之犯行，其行為
    對社會經濟秩序、他人財產及住宅安全均已構成相當之危害
    ，造成被害人之財物損失，顯然欠缺尊重他人財產權之觀念
    ，所為俱無可取，且其前已有多次竊盜、施用毒品之前案紀
    錄，有臺灣高等法院被告前案紀錄表在卷可佐，素行非佳，
    惟念其犯後坦承犯行，態度尚可，並兼衡被告自述因工作被
    解約、身體不好，生病後說話較不清楚，後來找工作均未被
    錄取，經濟上困難才會竊取財物之犯罪動機，手段尚屬平和
    ，所竊取之財物價值不低，除事實一、㈡㈢之金牌、銀牌已發
    還被害人外，未賠償被害人所受損害，及其自陳高中肄業之
    智識程度，離婚、小孩送養，現在以臨時工為業，日薪約15
    00元，與母親同住，並提出清寒證明書、國立成功大學醫學
    院附設醫院斗六分院診斷證明書在卷可佐（被告於111年8月
    12日於醫院內心跳停止經急救復甦及氣管內插管後恢復自發
    性循環）等一切情狀，分別量處如附表各編號所示之刑，並
    定其應執行之刑如主文所示，及就各罪宣告刑、執行刑均諭
    知易科罰金之折算標準，以示懲儆。
四、沒收：　　
　㈠犯罪所得：
　⒈按犯罪所得，屬於犯罪行為人者，沒收之；前2項之沒收，於
    全部或一部不能沒收或不宜執行沒收時，追徵其價額，刑法
    第38條之1第1項前段、第3項定有明文。被告就事實欄一㈠所
    竊取之金牌2面、紅包袋內的現金4000元、零錢包（內含300
    元零錢）1個、名片盒（內含300元零錢）1個、皮包（內含3
    00元零錢）1個、現金3100元；就事實欄一㈡所竊取之香油錢
    1500元；就事實欄一㈢所竊取之現金3600元，屬本案犯罪所
    得，未據扣案，亦未實際合法發還被害人，爰依刑法第38條
    之1第1項前段、第3項之規定宣告沒收，於全部或一部不能
    沒收或不宜執行沒收時，追徵其價額。
　⒉被告就事實欄一㈠所竊得之機車行照1張，可經告訴人林芝妍
    換發新的行車執照，上開物品客觀財產價值亦屬低微，若予
    沒收，顯然欠缺刑法上之重要性，爰依刑法第38條之2第2項
    規定，不予宣告沒收或追徵。
　⒊被告於事實欄一㈡所竊取之金牌4面，事實欄一㈢所竊取之金牌
    1面、銀牌1面，已發還予被害人，有贓物認領保管單2張在
    卷可佐（警卷第57、59頁），此部分犯罪所得已實際合法發
    還被害人，爰依刑法第38條之1第5項規定均不予宣告沒收或
    追徵。
　㈡犯罪工具：
　⒈按供犯罪所用、犯罪預備之物或犯罪所生之物，屬於犯罪行
    為人者，得沒收之，刑法第38條第2項前段定有明文。經查
    ，扣案之雙面膠1個，為被告所有供事實一㈡竊盜罪所用之物
    ，扣案之釣魚線1批，被告於警詢供稱：意圖自製準備用來
    釣香油錢，坪頂天聖宮香油錢的箱子沒有上鎖，我徒手打開
    直接拿取等語（警卷第16頁），為被告所有供犯罪預備之物
    ，爰均依刑法第38條第2項前段之規定宣告沒收。
  ⒉關於被告於事實欄一㈠㈡所使用之自備鑰匙並未扣案，且並非
    違禁物，尚可作為日常生活使用，而去估算、追徵自備鑰匙
    的價值，對於犯罪的預防效果並不高、欠缺刑法上之重要性
    ，因此，依刑法第38條之2第2項規定，不宣告沒收或追徵。
  ⒊關於被告於事實欄一㈡所使用之令旗、於事實欄一㈢所使用之
    剪刀，非屬違禁物，且尚乏證據證明為被告所有之物，爰不
    予宣告沒收。
　㈢其餘扣案物，則無證據證明與本案具關連性，非屬違禁物或
    依法應沒收之物，均不予宣告沒收，附此敘明。
據上論斷，應依刑事訴訟法第273條之1第1項、第299條第1項前
段，判決如主文。
本案經檢察官姜智仁提起公訴，檢察官黃煥軒到庭執行職務。
中　　華　　民　　國　　111 　年　　10　　月　 17 　　日
                  刑事第五庭  法  官  張恂嘉
以上正本證明與原本無異。
如不服本判決應於收受判決後 20 日內向本院提出上訴書狀，並
應敘述具體理由；其未敘述上訴理由者，應於上訴期間屆滿後
20 日內向本院補提理由書（均須按他造當事人之人數附繕本）
。「切勿逕送上級法院」。
　  　　　　　　　　　　　   書記官　張宏清
中　　華　　民　　國　　111 　年　　10　　月　　18　　日
附錄本案論罪科刑法條全文
中華民國刑法第320條　　　
意圖為自己或第三人不法之所有，而竊取他人之動產者，為竊盜
罪，處五年以下有期徒刑、拘役或五十萬元以下罰金。
意圖為自己或第三人不法之利益，而竊佔他人之不動產者，依前
項之規定處斷。
前二項之未遂犯罰之。　　　
中華民國刑法第321條
犯前條第一項、第二項之罪而有下列情形之一者，處六月以上五
年以下有期徒刑，得併科五十萬元以下罰金：
一、侵入住宅或有人居住之建築物、船艦或隱匿其內而犯之。
二、毀越門窗、牆垣或其他安全設備而犯之。
三、攜帶兇器而犯之。
四、結夥三人以上而犯之。
五、乘火災、水災或其他災害之際而犯之。
六、在車站、港埠、航空站或其他供水、陸、空公眾運輸之舟、
    車、航空機內而犯之。
前項之未遂犯罰之。
附表：
編號 事實 罪名、宣告刑及沒收 1 事實一、㈠ 馬啓民犯侵入住宅竊盜罪，處有期徒刑陸月，如易科罰金，以新臺幣壹仟元折算壹日。未扣案之犯罪所得金牌貳面（價值共新臺幣壹萬伍仟元）、零錢包壹個、名片盒壹個、皮包壹個、新臺幣捌仟元沒收，於全部或一部不能沒收或不宜執行沒收時，追徵其價額。 2 事實一、㈡ 馬啓民犯竊盜罪，處有期徒刑參月，如易科罰金，以新臺幣壹仟元折算壹日。扣案之雙面膠壹個、釣魚線壹批沒收。未扣案之犯罪所得新臺幣壹仟伍佰元沒收，於全部或一部不能沒收或不宜執行沒收時，追徵其價額。 3 事實一、㈢ 馬啓民犯攜帶兇器竊盜罪，處有期徒刑陸月，如易科罰金，以新臺幣壹仟元折算壹日。未扣案之犯罪所得新臺幣參仟陸佰元沒收，於全部或一部不能沒收或不宜執行沒收時，追徵其價額。